臺灣高等法院刑事判決
110年度上訴字第1268號
上  訴  人  臺灣臺北地方檢察署檢察官
被      告  徐志銘


上列上訴人因被告詐欺等案件，不服臺灣臺北地方法院109年度
訴字第1155號，中華民國110年2月4日第一審判決（起訴案號：
臺灣臺北地方檢察署109年度偵字第16589號），提起上訴，本院
判決如下：
    主  文
上訴駁回。
    理  由
一、公訴意旨略以：被告甲○○於民國109年4月29日，經由報紙徵
    才廣告加入由真實姓名、年籍不詳暱稱為「柳先生」、「合
    鑫數位融資PM項本閎」、「劉太太」及「鄭先生」等3人以
    上組成、以實施詐術為手段之具有持續性、牟利性、有結構
    性組織詐騙集團（下稱本案詐騙集團），意圖為自己不法所
    有，基於3人以上共同為詐欺取財及掩飾、隱匿特定犯罪所
    得本質、來源及去向之犯意聯絡與行為分擔，從事至超商櫃
    台領取郵寄之人頭帳戶金融卡等帳戶工具，轉交予詐騙集團
    上游之工作（即俗稱詐騙集團「取簿手」）。109年5月5日1
    7時許，先由上開詐騙集團真實姓名年籍不詳之成員透過臉
    書帳號「黃冠霖」及LINE暱稱「韋佳惠」向告訴人乙○○佯稱
    有兼差工作，但需先提供銀行金融卡審核等語，致告訴人乙
    ○○陷於錯誤，將其所有之永豐銀行帳號尾碼504號帳戶（下
    稱尾碼504號帳戶）金融卡寄往本案詐騙集團提供之服務代
    碼地區（Z00000000000)即址設臺北市○○區○○○路0段00巷0號
    1樓7-11超商國賓門市。之後被告甲○○則依「柳先生」之指
    揮，於109年5月14日7時許，至上址領取告訴人乙○○寄出之
    包裹，再依「柳先生」之指示將該包裹送至臺北火車站南一
    門交予「鄭先生」，並取得新臺幣(下同）500元之報酬，嗣
    告訴人乙○○發覺受騙後報警處理，始悉上情。因認被告甲○○
    涉犯洗錢防制法第2條第1款、第2款，而應依同法第14條第1
    項處罰之洗錢罪嫌，及刑法第339條之4第1項第2款之3人以
    上共同詐欺取財罪嫌。
二、按犯罪事實應依證據認定之，無證據不得認定犯罪事實；不
    能證明被告犯罪者，應諭知無罪之判決，刑事訴訟法第154
    條第2項、第301條第1項分別定有明文。而所謂認定犯罪事
    實之證據，係指足以認定被告確有犯罪行為之積極證據而言
    ，該項證據自須適合於被告犯罪事實之認定，使得採為斷罪
    資料。且刑事訴訟上證明之資料，無論其為直接或間接證據
    ，均須達於通常一般之人均不致有所懷疑，而得確信其為真
    實之程度，始得據為有罪之認定，若其關於被告是否犯罪之
    證明未能達此程度，而有合理懷疑之存在，致使無從形成有
    罪之確信，根據「罪證有疑、利於被告」之證據法則，即不
    得遽為不利被告之認定（最高法院53年台上字第656號、29
    年上字第3105號、76年台上字第4986號判例意旨參照）。次
    按刑事訴訟法第161條已於91年2月8日修正公布，其第1項規
    定：檢察官就被告犯罪事實，應負舉證責任，並指出證明之
    方法。因此，檢察官對於起訴之犯罪事實，應負提出證據及
    說服之實質舉證責任。倘其所提出之證據，不足為被告有罪
    之積極證明，或其指出證明之方法，無從說服法院以形成被
    告有罪之心證，基於無罪推定之原則，自應為被告無罪判決
    之諭知（最高法院92年度台上字第128號判決意旨參照）。
三、公訴意旨認被告涉有前開詐欺等罪嫌，無非係以：被告於警
    詢及偵查中之供述、證人即告訴人乙○○於警詢中之指證、統
    一超商國賓門市○○○市○○區○○○路0段00巷○○○路段00號前之現
    場監視錄影晝面翻拍照片、證人乙○○提供與帳號「韋佳惠」
    之手機通訊軟體翻拍照片、被告提供與帳號「柳先生」、「
    合鑫數位融資PM項本閎」之手機通訊軟體對話訊息翻拍照片
    等為其主要論據。
四、訊據被告固坦承其確實有依柳先生之指示，於109年5月14日
    7時許，至上址領取證人乙○○寄出之包裹，再依柳先生之指
    示將該包裹送至臺北火車站南一門交予「鄭先生」，並取得
    500元之報酬等情，惟堅詞否認有何三人以上共同詐欺取財
    、違反洗錢防制法之犯行，辯稱：我是因為看到2020年4月2
    9日求職便利通報紙第2829期上的應徵資訊，才在當日打報
    紙上的電話聯繫到「柳先生」，因「柳先生」說我的工作是
    外勤人員，保障底薪3萬5千元，薪資可日領，年齡不均，無
    經驗可，享勞健保多項津貼，「柳先生」於我應徵時說是生
    產「吃角子老虎機台」，「柳先生」要我領包裹後送去給火
    車站南一門的「鄭先生」是因為他說這樣速度比較快，所送
    的包裹我以為是合約或支票，每件收500元也是合理，我不
    會質疑，且我一開始是試用期間，要看表現狀況決定是否成
    為正式員工，我就不疑有他，按照「柳先生」的指示去超商
    取包裹再送給指定對象，完全不知道「柳先生」是詐騙集團
    ，我一直以為是在從事快遞之正常工作，主觀上並無與詐騙
    集團共同詐欺他人或洗錢之認識等語。
五、經查：
　㈠帳號「韋佳惠」之人於109年5月5日起持續與證人乙○○有以通
    訊軟體對話之訊息，初始係以要求證人乙○○擔任廣告小幫手
    之兼差工作，並自109年5月11日起，以上開通訊軟體以配合
    公司處理薪資發送之要求，向證人乙○○提出由證人乙○○需配
    合公司提供其開立於尾碼504號帳戶帳號及金融卡，證人乙○
    ○遂信以為真，於109年5月12日下午5時，至新竹市○○路000
    號之7-11便利商店，以ibon操作賣貨便平台將上開帳戶之金
    融卡寄出等情，此經被告供認無疑（原審卷第49頁），並經
    證人乙○○於警詢中證述明確（偵卷第50、51頁），復有證人
    乙○○提出與帳號「韋佳惠」之手機通訊軟體翻拍照片內容（
    偵卷第58至65頁）、新竹市警察局第一分局西門派出所受理
    刑事案件報案三聯單、受理各類案件紀錄表、內政部警政署
    反詐騙諮詢專線紀錄表（偵卷第55、57頁）在卷可稽，此部
    分事實首堪認定。
　㈡被告確實有因依「柳先生」透過手機通訊軟體之指示，於109
    年5月14日上午7時51分許，騎乘車牌號碼000-000號普通重
    型機車前往臺北市○○區○○○路0段00巷0號1樓7-11超商國賓門
    市領取證人乙○○寄出之包裹，再依「柳先生」指示，於同日
    上午隨即將該包裹送至臺北火車站南一門交予「鄭先生」，
    並取得500元之報酬等情，業據被告供承明確(原審卷第52頁
    ），復有該7-11超商門市之109年5月14日上午8時之監視器
    畫面、同日上午7時51分24秒及55秒之臺北市中山區中山北
    路2段77巷口監視器翻拍照片（偵卷第43至45頁）附卷可查
    ，此部分事實，亦堪認定。
　㈢本件被告確實係詐騙集團騙取證人乙○○之尾碼504號帳戶金融
    卡後，至超商領取放有該金融卡包裹之人無誤，然被告尚無
    從預見其所為領取、交付包裹之行為乃加重詐欺、違反洗錢
    防制法之行為分擔一節，析述如下：
　⒈被告雖於原審供稱：我在本案前曾有擔任快遞之經驗，之前
    應徵工作時都會要求我要去面試、還要提供履歷表或是良民
    證，並且像我現在晚間任職之保全工作甚至會發制服，且以
    往我擔任快遞之工作經驗中，將包裹從超商領出再送至指定
    之車站或公園之經驗雖有，但非常少等語（原審卷第50至51
    頁），然其亦陳稱：當初我看求職便利通應徵這份外務工作
    時，柳先生有叫我把履歷表拍照用LINE傳給他，他說因為工
    作流動率很高，他怕我做不久，跟我說是試用期，本案之後
    也確實有給我1個公司劍潭路的地址，叫我去面試，但是我
    去現場，根本沒有柳先生說的這家公司，該處是1間模型公
    司，我也有問該店家有沒有1位柳先生，店家說沒有，當時
    我也有發訊息問柳先生，但柳先生沒有回應等節（偵卷第12
    、13頁、原審卷第51頁），則被告究係本其以往之工作經驗
    ，可預想其所應徵之此份外務工作可疑，猶聯繫對方提供工
    作，抑或確係認對方提供乃正當工作，單純為求取正職所為
    等情，已難僅憑被告前開供述內容為一概認定。參以被告提
    供之該份求職便利通之求職訊息，係張貼於「資訊運輸類」
    之「外勤」欄下之求職訊息，且該處張貼之外勤求職訊息共
    31則，張貼內容均為簡要4至5行左右之文字，其中有數則訊
    息並無記載完整公司、雇主地址，亦有數則訊息毫無提及求
    職者公司或私人完整名稱，亦不乏欠缺載明完整工作內容之
    狀況等情，亦有該份求職便利通第2829期之新聞紙在卷可稽
    （原審卷第103頁），被告乃透過公開，載明期數及同時陳
    列各式各樣求職訊息之新聞紙，並在新聞紙之同類訊息中查
    見本件未記載公司名稱、具體工作時間、事項內容之求職文
    件，並藉之覓得本案「外勤」工作，核與透過他人私下仲介
    或其他隱密管道取得該「外勤」事務之狀況截然不同，是其
    主觀上應係信賴該工作內容為正當工作，縱其送包裹經驗甚
    少有送至指定之車站或公園之方式及未見徵才者之「柳先生
    」，尚難執此遽論被告有與詐騙集團共同犯罪之故意。
　⒉且觀諸被告提供曾指示其「快遞」工作之「合鑫數位融資PM
    項本閎」之訊息內容，該人曾於109年5月11日傳遞訊息要求
    如下「幫我寄福建省福州市○○區○○○○○○○○○○○區0○000號」、
    「收件人：吳紅」及電話等訊息內容，及曾於109年5月17日
    經被告對其詢問「你問柳先生，明天有沒有件，謝謝你」，
    對方回應「好的，我聯絡一下」，及對方再於翌（18)日，
    傳遞訊息給被告表示「旅行社那邊好像有單」等情，有該通
    訊軟體對話訊息翻拍照片可稽（偵卷第39頁），是對方指示
    、要求被告之工作內容，確實係以提供收件者資訊，及告知
    收、送件為「旅行社」等一般常見收、送包裹、信件之對象
    ，尚無收件對象以暱稱、綽號等不明訊息，或至非屬住家、
    店家等公園、花圃或其他閃避監視器之隱密處收、送件之訊
    息內容；又本件被告客觀上實際參與之部分，亦係至超商取
    件後送至臺北車站南一門交予特定對象，而非自隱密處取得
    由他人預先投遞、隱藏於該處之包裹，再轉送至其他隱密處
    所之方式以完成其工作內容，尚無從以被告收送及交付包裹
    之情節，遽認被告已足查悉其工作內容乃參與詐欺、洗錢犯
    罪之情節。
　⒊再以被告提供其與名稱為「柳二」即經被告確認為柳先生者
    之手機通訊軟體翻拍訊息中，對方曾於被告領取包裹之前日
    即109年5月13日傳遞訊息給被告表示「週五或週六下午3點
    過來」等語，被告再於同月15日（週五）傳遞訊息給「柳二
    」，內容為：「柳先生，我明天下午3點到劍潭路50號2樓，
    找經理，順便帶薪資轉帳存摺簿、B2吋照片2張的對不對」
    、「對了，還有履歷表」、「柳先生，請問公司有影印機，
    可以影印薪資轉帳簿帳號嗎？」、「柳先生，明天我如果面
    試，成正式職員，你告訴會計，我只保勞保，不保健保，晚
    上，我的工作，已經有健保」，並經交談對象「柳二」傳遞
    「0K」手勢之圖示為回應等情，有該對話訊息翻拍照片可查
    （偵卷第37頁、原審卷第53頁），上開訊息內容顯係被告向
    對方為正式面試之行前事項確認，甚至提及避免重複投保健
    保等節，倘被告主觀上預見對方乃實際從事詐欺之集團，則
    無可能傳遞上開訊息要求詐欺集團為成員投保勞健保之可能
    ，足徵被告主觀上確存有信賴對方乃合法經營事業體之可能
    ，始需為員工投保勞保、健保，乃需事先交代避免重複投保
    。又被告係於109年5月23日始經警方調閱監視器畫面循線確
    認身分傳訊到案，此有被告於109年5月23日經通知至警局製
    作筆錄可參（偵卷第7頁），是其於傳遞上開對話訊息之際
    ，尚查無證據足認被告已知悉其為警方鎖定犯嫌之情形，則
    其傳遞上開訊息向對方確認受僱事宜。益見被告係確信自己
    應徵正當外務工作，是其此部分辯解，應屬信實。
　⒋另被告所提供之全部訊息內容中，最早之訊息為109年4月29
    日，最後訊息有顯示時間者為109年5月21日，其前後固有時
    間長達近1個月，然除前述訊息內容外，並無其他「柳二」
    或「合鑫數位融資PM項本閎」具體指示被告如何收受、交付
    以傳遞包裹之情形，亦無本件被告經柳先生如何指示之內容
    等情，有該對話訊息可查（偵卷第37至41頁），然被告係供
    稱其習慣將手機對話紀錄刪除等節，並經原審當庭勘驗被告
    持用之手機訊息，就其通訊對象為「柳二」或「合鑫數位融
    資PM項本閎」者，確實並無留存其他訊息，且徵得被告同意
    隨機開啟被告手機與其他人對話訊息內容，亦僅有109年12
    月27日之訊息，而無更早、接近本案案發時間即109年5月14
    日期間之訊息內容等情，有原審110年1月6日當庭製作之勘
    驗筆錄可參（原審卷第96頁），則被告供稱其有刪除訊息習
    慣等節，亦非虛妄，尚無從僅因被告手機僅留存上開有限訊
    息內容，遽認被告係基於何種原因選擇性刪除或保留對話訊
    息。
　⒌此外就證人乙○○提供尾碼504號帳戶金融卡部分，其係於警詢
    中證稱當初於臉書看到兼差訊息，先當1週之廣告小幫手，
    並其應徵當時亦係以通訊軟體向對方確認「韋佳惠：今天開
    始做嗎？」、「證人乙○○：對喔，今天可以」（偵卷第58頁
    ），雙方並持續就如何張貼廣告訊息、文宣內容為交談等情
    ，亦有該通訊軟體對話紀錄可查（偵卷第59至61頁），並自
    109年5月11日起，「韋佳惠」始以上開通訊軟體以配合公司
    處理薪資發送之要求，向證人乙○○提出由證人乙○○需配合公
    司提供其開立於尾碼504號帳戶帳號及金融卡，致證人乙○○
    信以為真寄出尾碼504號帳戶等節，已如前述，足見本件詐
    騙證人乙○○及聯繫被告至超商取得尾碼504號帳戶金融卡之
    詐騙集團，本即慣常以公告求職徵才之方式以取信、招攬、
    吸引他人參與分工，足見被告係因主觀上信賴為求職而非參
    與詐欺、洗錢犯行，尚難遽認瀏覽求職訊息而實際參與詐欺
    集團分工犯行者，均係本於詐欺、洗錢犯意聯絡為行為分工
    。
　⒍至被告雖曾於警詢中供稱柳先生說公司在南部，從事博奕產
    業，但因為金流的關係，要我去超商拿包裹等語（偵卷第8
    頁），並經檢察官認定對方以博奕產業要求被告擔任外務一
    事本身，推論被告可能預見涉及賭博等違法情事，然被告迭
    於原審、本院一再供明其所謂博弈事業係指製造賭博機台之
    事業等語(原審卷第178頁、本院卷第60、119頁)，被告於原
    審審理中供稱：我是做機台，廠商會承租或購買機台，「柳
    先生」說對方會寄支票，我去超商就是領包裹，包裹裡面是
    支票，這就是金流等語(原審卷第175頁)，足見被告警詢所
    供為博弈事業因金流關係領取包裹等語，尚與為賭博事業製
    造金流斷點有間，被告收受包裹期間，其供稱並無開啟包裹
    等節(偵卷第82頁、原審卷第53頁、本院卷第62頁)，復查無
    任何被告曾開啟乙○○所寄送該包裹之相關事證，自不足以積
    極證明被告曾開啟本案包裹查悉內有證人乙○○寄送之金融卡
    一事，尚難執此遽論被告對於犯罪集團之犯罪行為予以助力
    或製造金流斷點。金融卡之重量亦與被告陳稱之合約書、支
    票等紙張重量客觀上相當，自無法排除被告拿取包裹並未啟
    封查見內容之際，單憑包裹重量為感知，致其主觀上信賴包
    裹確係當初所述之合約書或支票之可能。
六、檢察官上訴意旨略以：
　㈠被告辯稱「不疑有他，「按照柳先生」的指示去超商取包裹
    再送給指定對象」、「完全不知道柳先生是詐騙集團」，「
    一直以為是在從事快遞之正常工作」云云，且為原審所採信
    。然將本案事證與被告歷次辯解相對照，被告不僅有客觀之
    收取運送交付帳戶存摺之行為，亦足以認定被告主觀有違法
    性之認識，論以洗錢或謂過苛過重，然成詐欺（帳戶存摺）
    犯罪之幫助犯，應無疑義。
　㈡本案之重點，在於有無常人一望即知的可疑之外觀？被告從
    事工作之外觀，有沒有牽涉犯罪的特徵？被告所為是否符合
    社會大眾對正當工作之認知？從被告本案所為對照以往生活
    及工作經驗，能否認定為正當且合理？被告要承擔怎樣的(
    注意）義務才算合理？若認為被告牽涉犯罪，法律要件及效
    果會不會過苛？報紙求職欄可否作為一切犯罪正當化(漂白
    ）之理由？違法的工作，刊登在報紙就可以認為正當，還是
    應該探究應徵工作的過程跟實際工作內容？
　㈢原審針對「被告是否知道所為係隱匿或攸關金流」、「主觀
    上是否具有違法性之認識」，「被告客觀行為是否可疑」、
    「歷次辯解是否歧異矛盾」之判斷，猶有商榷餘地：被告於
    109年5月23日警詢時表示「我於109年4月29日在7-11超商的
    求職廣告找到這個資訊，後來對方自稱柳先生，他表示該公
    司在南部，從事博弈相關產業，但因為金流的關係，要我去
    超商領取包裹。」（偵卷第8頁）。由此可知，被告知悉從
    事內容為法所不許之博弈（賭博）工作，且自承所為乃攸關
    「金流」，至為明確。再者，被告又稱「我有在109年5月14
    、15日（其中一日，確切時間忘記了）上午7時55分許，受
    柳先生指示至7-11信安門市（地址：台北市○○區○○路○段000
    號）取包裹，取到包裹後要我至一旁公園拆封，並將這張裡
    面的東西拍照回傳後，要我等他通知去公司面試，屆時再將
    這個包裹一起帶過去。之後我在109年5月16日至他所提供的
    公司（地址：台北市○○區○○路00號）要面試，我到現場發現
    一樓是模型公司、二樓以上都是住家，我詢問一樓店家，表
    示沒有一名叫柳先生的人，後來我傳訊息給柳先生他都沒有
    再讀我的訊息了。」（偵卷第12頁）等語。準此，被告所為
    「拆封」、「拍照」、「回傳」等舉止，不僅奇異可疑，且
    悖離快遞運送員之本分及正常業務行為。又被告坦承「在跟
    柳先生應徵時，他說先試用2個禮拜，再去這家公司面試，
    是事後2個禮拜以後，他告訴我這家公司地址，我前去面試
    ，才知道沒有這家公司，我有問該大樓1、2、3樓，都說沒
    有這個人，我有回傳給柳先生說找不到。」「（問：你領到
    包裹之後，是否拿到台北火車站南一門交給鄭先生？）是。
    是經由柳先生的指示，叫我拿到包裹之後，交給鄭先生，之
    前我有碰過鄭先生，我就把包裹拿給他，我就走了。」被告
    先從事（試用）工作一段期間再前往應徵之過程，亦與常情
    有違。而聯絡方式之神秘，更非常態。被告以往有豐富工作
    經驗，並非初入社會之年輕無知。原審或體諒被告經濟窘困
    ，不得已而為之，然此節應於量刑時考量，並非構成犯罪之
    判斷依據。另被告表示：（問：你有無詢問為何收取包裹後
    還要轉交第三人，為何不由第三人自行前往超商領取？答：
    當初應徵工作時，公司有保障我底薪3萬5千元，可以當天領
    薪資，我選擇日領，我依照求職報打過去找柳先生，他給我
    另外一支電話號碼0000-000-000，他說以後領取包裹是用LI
    NE通知，工作內容是他們公司在南部，專門經營賭博產業百
    家樂、吃角子老虎等機台，把機台承租給台北遊藝場，他們
    之間有合約，是透過超商包裹遞送合約、支票等物，我再把
    包裹交給對方。他說博奕是高收入產業，所以我不疑有他，
    認為一個包裹500元沒有什麼特別的，他說他們公司月收入
    上百萬，產值很大。」（新北地檢署109偵22631卷第49頁）
    更足證被告工作對象及內容係賭博產業，並非快遞。此與被
    告歷來所稱「只知道是快遞公司」、「我是快遞公司，由A
    到B去取件他有付給我錢。LINE的一位柳先生叫我去這些地
    方取件」迥然不同（新北地檢署109偵22631卷第9頁）。至
    於被告所稱之每月底薪與實際上按件領取不符，更不待言。
    此外，被告先坦承為賭博（博弈）遊藝場合作之廠商工作，
    亦曾承認所為與金流有關，忽改變表示自己為快遞公司工作
    (快遞員絕不能將包裹拆封拍照回傳），又忽改稱自己是快
    遞公司（未見依據），足見有匿飾犯罪真相之意圖。至於被
    告所稱「他說他是高報酬他們是南部上來專門做賭博機台的
    ，所以裡面是跟廠家跟機台的文件，我不疑有他，相信吃角
    子老虎是高報酬的工作。」（新北地檢署109偵22631卷第10
    頁），足證所為不僅不是正當快遞工作，更足以證明主觀上
    知道是為不法行業提供助力等語。惟查：
　⒈被告迭於原審、本院一再陳明其係應徵快遞收送工作，及替
    製造機台事業收送廠商包裹，而所收送包裹內容係合約書或
    支票等物，且其警訊所稱為博奕相關事業從事有關金流工作
    ，所謂金流係指支票，理由已見前述，而依卷證資料查無被
    告為賭博之犯罪集團製造金流斷點工作，難僅憑被告警詢之
    主觀片面陳述，進而推論被告就被訴犯行為自白。再者，被
    告於警詢中雖供明其餘109年5月14或15日受「柳先生」指示
    至7-11信安門市領取包裹後至公園拆封、拍照、回傳等語，
    然被告被訴犯行係於109年5月14日7時許至台北市○○區○○○路
    0段00巷0號1樓7-11超商國賓門市領取包裹，領取時間、地
    點均不相同，且被告於偵查、原審、本院一再陳明其未曾開
    拆本案包裹，亦見前述，亦難以被告於警詢所述領取他案包
    裹後之「拆封」、「拍照」、「回傳」等動作做為被告不利
    之論據。而被告應徵時找不到「柳先生」其人，惟因事後與
    「柳先生」聯繫、取件、送件亦有收受每件500元之費用，
    亦難以應徵未見「柳先生」遽認被告對於「柳先生」為犯罪
    集團成員應有認識。又被告固坦承收送包裹過程與其從事快
    遞態樣有所不同，尚不能以此課以被告應知悉並加以拒絕之
    義務，進而憑此推論被告與犯罪集團聯絡與行為分擔。抑或
    以此推論被告與犯罪集團之詐騙犯行提供助力，而為幫助犯
    。另被告雖於另案(新北地檢署109年度偵字第22631號案)供
    承其受雇於賭博機台出租業，並非快遞等語，且被告供承其
    應徵工作有3萬5千元底薪保障，核與被告於本案係以件計酬
    之實際情形不符。然查被告主觀上認為其係為賭博機台製造
    商出租機台予他人，且收送包裹論件計酬，均與常情不相違
    背，縱其先後供述有不一致矛盾之處，因其無自證無罪之義
    務，在乏證據足證被告有共同參與被訴犯行或予以助力之幫
    助下，仍不足以認定被告係共同正犯或幫助犯。
　⒉被告於109年5月10日15時許，前往全家便利超商新莊園寧店
    領取上開華南帳戶、郵局帳戶之存摺及提款卡，再轉交予該
    詐欺集團某成員。嗣該詐欺集團取得上開告訴人盧淑芬之華
    南、郵局存摺提款卡後，即以LINE發送訊息與被害人黃玉燕
    ，假冒為被害人黃玉燕之弟，訛稱欲向被害人黃玉燕周轉現
    金，至被害人黃玉燕陷於錯誤，於109年5月11日11時42分許
    ，臨櫃匯款20萬元至上開郵局帳戶內。該詐欺集團某成員復
    於109年5月11日11時40分許，以LINE發送訊息與告訴人林素
    禎，假冒為鏡周刊記者，訛稱告訴人林素禎經營幼兒園中老
    師與他人有糾紛，可安排調解，致告訴人林素禎陷於錯誤，
    於109年5月12日10時50分許，臨櫃匯款6萬元至上開華南帳
    戶內，被告每收送1件包裹，可獲得500元報酬(臺灣新北地
    方檢察署檢察官109年度偵字第22631號不起訴處分書所示報
    告意旨)。被告為詐欺集團取簿手，與車手游寶釵(另提起公
    訴)、真實姓名年籍不詳暱稱「柳二」等詐欺集團成員共同
    基於意圖為自己不法之所有而詐欺、洗錢之犯意，依「柳二
    」指示，於109年5月7日15時16分前某時，前往新北市○○區○
    ○○路0號全家便利商店領取內有陳姿伶國泰世華銀行帳號000
    -000000000000號帳戶金融卡、方庭蓁臺灣銀行帳號000-000
    000000000號帳戶金融卡等物之包裹；嗣於109年5月7日15時
    16分，在新北市○○區○○○○○0號出口，交付包裹予游寶釵(同
    署檢察官109年度偵字第34064號不起訴處分書)所示報告意
    旨。被告於109年5月10日15時10分，前往新北市○○區○○街00
    0號全家便利商店領取內有盧淑芬名下華南商業銀行帳號000
    -000000000000號帳戶、郵局000-00000000000000號帳戶存
    摺、金融卡之包裹，旋於同日16時許在新北市板橋區板橋車
    站南2出口，交付包裹予鄭慶仁；又於109年5月14日9時前某
    時，在不詳地點便利商店，領取內有何曉隆名下台北富邦商
    業銀行帳號000-000000000000號帳戶存摺、金融卡之包裹，
    旋於109年5月14日9時許，在臺北市中正區臺北車站南2出口
    ，交付包裹予鄭慶仁。(同署檢察官109年度偵字第37247號
    不起訴處分書所示報告意旨)。被告並不否認有收受及轉交
    上開存摺、金融卡等行為，並轉交不相認識之第三人等情，
    惟上開案號檢察官分別以查無證據足認被告認識包裹內容物
    ，自不知涉有財產上不法犯罪，殊無共同詐欺或幫助詐欺之
    犯罪故意，乃先後以各該案號為不起訴處分確定，此有不起
    訴書(本院卷第75至85頁)在卷足憑。由此可見，被告受「柳
    先生」指示至7-11超商取貨，再交貨予「柳先生」指定之第
    三人，被告單純收受交付包裹之行為外觀本身並不犯罪，究
    其主觀是否有共犯或幫助？而應取決被告是否參與，知悉該
    詐騙集團之犯罪方法，經查並無證據證明被告知悉其所收取
    、交付之包裹所裝之內容物，自難憑此推論被告必有幫助犯
    意，而為其不利之認定。要之，檢察官上訴意旨，仍執前揭
    陳詞，指摘原判決不當，求予撤銷改判，為無理由，應予駁
    回。
七、綜上所述，本案證人乙○○提供之尾碼504號帳戶金融卡是否
    係被告明知或預見將為詐騙集團甚或洗錢使用，依卷存事證
    ，尚無足使通常一般之人均不致有所懷疑，而達確信其為真
    實之程度。是公訴意旨所憑事證均無足證明被告有公訴意旨
    所指之犯行，被告被訴本案罪嫌，尚屬不能證明。本件卷存
    事證既不足以證明被告有公訴意旨所指之加重詐欺、違反洗
    錢防制法等犯行，自應認為不能證明被告犯罪。
八、原審以不能證明被告犯罪，而為無罪之諭知，認事用法，核
    無不合，檢察官上訴意旨，仍執前揭陳詞，殊不足取，為無
    理由，應予駁回。
據上論斷，應依刑事訴訟法第368條，判決如主文。
本案經檢察官李明哲提起公訴，檢察官王亞樵提起上訴，檢察官
何明楨到庭執行職務。
中　　華　　民　　國　　110 　年　　6 　　月　　3 　　日
                  刑事第十九庭  審判長法　官  曾淑華
                                      法　官  王美玲
                                      法　官  許文章
以上正本證明與原本無異。
檢察官如不服本判決，應於收受送達後20日內向本院提出上訴書
狀，惟須受刑事妥速審判法第9條限制。其未敘述上訴之理由者
，並得於提起上訴後20日內向本院補提理由書(均須按他造當事
人之人數附繕本)「切勿逕送上級法院」。
刑事妥速審判法第9條：
除前條情形外，第二審法院維持第一審所為無罪判決，提起上訴
之理由，以下列事項為限：
一、判決所適用之法令牴觸憲法。
二、判決違背司法院解釋。
三、判決違背判例。
刑事訴訟法第 377 條至第 379 條、第 393 條第 1 款之規定，
於前項案件之審理，不適用之。

                                      書記官  陳盈芝
中　　華　　民　　國　　110 　年　　6 　　月　　3 　　日